臺灣臺北地方法院刑事判決　　　　　　　95年度訴字第1985號
公　訴　人　臺灣臺北地方法院檢察署檢察官
被　　　告　丁○○
　　　　　　　　　　　樓之2
選任辯護人　王盈智律師
上列被告因洗錢防制法等案件，經檢察官提起公訴（九十五年度
偵緝字第二八一九號），被告於本院準備程序進行中為有罪之陳
述，本院合議庭裁定由受命法官獨任以簡式審判程序審理，判決
如下：
    主  文
丁○○幫助共同連續意圖為自己不法之所有，以詐術使人將本人
之物交付，處有期徒刑肆月，如易科罰金，以銀元佰元即新臺
幣玖佰元折算壹日。
    事    實
一、丁○○可預見將自己金融帳戶提供他人使用，該帳戶極可能
    因此供不法詐騙集團作為向被害人詐騙金錢之工具，竟仍不
    違背其本意，基於幫助他人詐欺之不確定故意，於民國九十
    一年五月二十一日某時許，前往臺北縣第一商業銀行（下稱
    第一銀行）永和分行開設帳號000000000000號帳戶，旋在不
    詳地點，將前揭帳戶存摺、提款卡及密碼交付與真實姓名、
    年籍不詳之「何鈞桐」（發音同）使用，何鈞桐取得該帳戶
    存摺、提款卡及密碼後，即將之交予詐欺集團供作詐騙他人
    財物之用。嗣該詐欺集團某真實姓名、年籍均不詳之成年成
    員於同年十月初，在1111人力銀行網站whallens@yahoo.com
    .tw 刊登惠州華邦電子的徵才廣告，致丙○○、乙○○、甲○等人（詳如附表）不疑有詐，分別回覆該廣告表達求職意
    願，並留下個人基本資料及電子信箱網址與該詐騙集團成員
    聯絡，並在二週後由該詐騙集團某真實姓名、年籍均不詳、
    自稱李建興總經理之成年成員，以電話通知潘某等人已被錄
    取，後並由該詐騙集團中真實姓名、年籍均不詳、自稱楊主
    任、林秘書、許小姐之成年成員繼續聯繫，林秘書指示丙○○、甲○分別前往臺北縣中和市○○路華僑銀行、臺北縣中
    和市中興郵局及永和路聯邦銀行提款機辦理薪資轉帳手續，
    許小姐（冒稱係銀行人員）指示乙○○前往高雄縣大寮鄉彰
    化銀行大發分行提款機辦理財力證明查詢，致丙○○、乙○○、甲○等人陷於錯誤，先後持渠所有之金融卡至上開自動
    櫃員機，依林秘書、許小姐指示方法操作提款機，分別轉帳
    （起訴書誤載為匯款）新臺幣（下同）九萬九千九百六十八
    元、十四萬九千八百五十六元（起訴書誤載為十五萬元）、
    九萬九千九百六十八元（起訴書誤載為九萬九百八十六元）
    至丁○○前揭帳戶內（轉帳日期、金額、轉帳提款機所屬銀
    行均詳如附表），嗣丙○○、乙○○、甲○發由交易明細表
    現其金融卡帳戶之存款短少，始知受騙。
二、案經丙○○、乙○○、甲○發分別訴由內政部警政署刑事警
    察局移送臺灣臺中地方法院檢察署呈請臺灣高等法院檢察署
    令轉臺灣臺北地方法院檢察署檢察官偵查起訴。
    理    由
一、本件被告丁○○所犯幫助詐欺罪，係非死刑、無期徒刑、最
    輕本刑三年以上有期徒刑之罪，亦非高等法院管轄之第一審
    案件，其於本院準備程序進行中，就被訴事實為有罪之陳述
    ，經法官告知簡式審判之旨，並聽取檢察官、被告及辯護人
    之意見後，本院合議庭裁定由受命法官獨任進行簡式審判程
    序，是本件之證據調查，依刑事訴訟法第二百七十三條之二
    規定，不受同法第一百五十九條第一項、第一百六十一條之
    二、第一百六十一條之三、第一百六十三條之一及第一百六
    十四條至第一百七十條規定之限制，合先敘明。
二、前揭事實，業據被告丁○○於本院準備程序、審理時坦承不
    諱，並經被害人丙○○、乙○○及證人夏瑋（為1111人力銀
    行之人員）於警詢中證述甚詳，此外，並有甲○報案書、惠
    州華邦電子台籍幹部聘僱條約書、王耀廷報案三聯單、丙○○報案三聯單、丙○○提出之自動櫃員機交易明細表及被告
    上揭第一商業銀行開戶資料、印鑑卡影本、帳戶交易明細表
    等附卷可證，足見被告任意性自白核與事實相符。又金融存
    款帳戶，事關存戶個人財產權益之保障，其與儲戶存摺、印
    章、金融卡相結合，專屬性、私密性更形提高，除非本人或
    與本人具密切之關係者，難認有何理由可自由使用私人之存
    摺、印鑑及金融卡，一般人亦均有應妥善保管上開物件，防
    止被他人冒用之認知，一旦有人刻意收集他人帳戶使用，依
    一般常識，極易判斷係隱身幕後之人基於使用別人之帳戶，
    躲避存提款不易遭人循線追查之考慮而為，自可產生與不法
    犯罪目的相關之合理懷疑。且日常生活常見不法之徒利用他
    人帳戶以掩人耳目進行之不法行為中，最常見者不外乎詐騙
    他人錢財，一般稍具知識之人，對此情形絕難諉為不知。是
    被告擅將其所申請開立之帳戶資料交付予真實姓名年籍不詳
    何鈞桐，對該帳戶之利用情形復未積極探查，其有容認帳戶
    供他人作為詐欺犯罪時使用之未必故意，亦甚灼然。綜上，
    本件事證明確，被告幫助連續詐欺取財之犯行，堪以認定。
三、法律適用：
  (一)按行為後法律有變更者，適用行為時之法律。但行為後之法
    律有利於行為人者，適用最有利於行為人之法律，刑法第二
    條第一項定有明文。而本次刑法修正之比較新舊法，應就罪
    刑有關之共犯、未遂犯、想像競合犯、牽連犯、連續犯、結
    合犯，以及累犯加重、自首減輕暨其他法定加減原因（如身
    分加減）與加減例等一切情形，綜其全部罪刑之結果而為比
    較（最高法院九十五年五月二十三日九十五年度第八次刑庭
    會議決議參照）。茲查：刑法第三百三十九條第一項之詐欺
    取財罪，法定刑為五年以下有期徒刑、拘役或科或併科一千
    元以下罰金，其中罰金刑部分，依修正後刑法施行法增訂第
    一條之一規定：「中華民國九十四年一月七日刑法修正施行
    後，刑法分則編所定罰金之貨幣單位為新臺幣。九十四年一
    月七日刑法修正時，刑法分則編未修正之條文定有罰金者，
    自九十四年一月七日刑法修正施行後，就其所定數額提高為
    三十倍。但七十二年六月二十六日至九十四年一月七日新增
    或修正之條文，就其所定數額提高為三倍」；另刑法第三十
    三條第五款修正為：「主刑之種類如下：五、罰金：新臺幣
    一千元以上，以百元計算之。」，而刑法第三百三十九條第
    一項非自七十二年六月二十六日至九十四年一月七日新增或
    修正之條文，於九十五年七月一日即九十四年一月七日刑法
    修正施行後，固應依刑法施行法第一之一條規定，改以新臺
    幣計算罰金數額，且提高罰金數額至三十倍，所得科處之罰
    金刑最高為新臺幣三萬元、最低為新臺幣一千元。然依被告
    行為時之刑罰法律，即罰金罰鍰提高標準條例第一條前段規
    定之提高倍數十倍及刑法第三十三條第五款規定之罰金最低
    額一元計算，該罪之罰金刑最高為銀元一萬元，最低額為銀
    元一元，經依現行法規所定貨幣單位折算新臺幣條例予以折
    算後，最高額雖與新法同為新臺幣三萬元，然最低額僅為新
    臺幣三元。是以，比較上述修正前、後之刑罰法律，以被告
    行為時之舊法對其較為有利，應適用修正前刑法第三百三十
    九條第一項之詐欺取財罪予以論處。又刑法第三十條有關幫
    助犯之規定，於本次刑法修正雖亦有文字修正，惟被告所為
    無論依修正前或修正後刑法第三十條規定，均成立幫助犯，
    新舊法處罰之輕重相同，即無比較適用之問題，應逕適用現
    行即修正後刑法第三十條幫助犯之規定（最高法院九十五年
    第二十一次刑事庭會議決議參照）。
  (二)按刑法上之幫助犯，係對於犯罪與正犯有共同之認識，而以
    幫助之意思，對於正犯資以助力，而未參與實施犯罪之行為
    者而言（最高法院八十八年度臺上字第一二七○號判決要旨
    參照）。被告基於幫助之犯意，提供其所有之前揭銀行帳戶
    之存摺、印章、金融卡及提款密碼與真實姓名年籍不詳之「
    何鈞桐」，何鈞桐再將之交予詐欺集團連續實施詐術，使被
    害人丙○○、乙○○、甲○等人陷於錯誤，自銀行自動櫃員
    機轉帳至被告所提供之前揭帳戶內，再由該詐騙集團的成員
    提領花用，核被告所為，係犯刑法第三十條、第三百三十九
    條第一項詐欺取財罪之幫助犯。又被告所幫助之詐欺集團中
    有自稱李建興、楊主任、林秘書、許小姐等成年成員，該些
    人就詐欺取財之犯行間，有犯意聯絡及行為分擔，屬共同正
    犯；又被告所幫助之詐欺集團成員先後多次詐欺取財之犯行
    ，因時間緊接、所犯為構成要件相同之罪，顯係基於概括之
    犯意為之，為連續犯（此次刑法修正已刪除連續犯之規定，
    經比較新舊法之規定，以修正前之規定較有利於該些正犯，
    又被告為幫助詐欺取財之從犯，故認該些正犯仍應適用修正
    前連續犯之規定，是被告成立幫助共同連續詐欺取財罪）。
    再被告基於幫助之犯意而為本件犯行，爰依刑法第三十條第
    二項規定，按正犯之刑減輕之。至公訴人原起訴被告係犯刑
    法第三百三十九條第一項之詐欺罪及洗錢防制法第九條第一
    項之洗錢罪嫌，惟蒞庭檢察官已於本院九十六年一月十八日
    行準備程序時，當庭更正起訴法條為「刑法第三十條、第三
    百三十九條第一項之幫助詐欺取財罪」，附此敘明。爰審酌
    被告在此不法份子犯案猖獗，利用帳戶掩飾、隱匿詐財贓款
    之事迭有所聞之際，竟仍提供銀行帳戶供他人從事詐財行為
    ，增加被害人事後追索、尋求救濟之困難，並使犯罪之追查
    趨於複雜，所為危害社會正常交易安全，兼衡被告之犯罪動
    機、目的、手段、智識程度、犯罪後坦認犯行、態度良好等
    一切情狀，量處如主文所示之刑；又修正前刑法第四十一條
    第一項前段規定：「犯最重本刑為五年以下有期徒刑以下之
    刑之罪，而受六個月以下有期徒刑或拘役之宣告，因身體、
    教育、職業、家庭之關係或其他正當事由，執行顯有困難者
    ，得以一元以上三元以下折算一日，易科罰金。」，該時易
    科罰金之折算標準，依修正前罰金罰鍰提高標準條例第二條
    前段（現已刪除）之規定，係就其原定數額提高為一百倍折
    算一日，亦即被告行為時之易科罰金折算標準，應以銀元三
    百元折算一日，經折算為新臺幣後，應以新臺幣九百元折算
    為一日。惟九十五年七月一日修正公布施行之刑法第四十一
    條第一項前段則規定：「犯最重本刑為五年以下有期徒刑以
    下之刑之罪，而受六個月以下有期徒刑或拘役之宣告者，得
    以新臺幣一千元、二千元或三千元折算一日，易科罰金。」
    ，比較修正前後之易科罰金折算標準，以九十五年七月一日
    修正公布施行前之規定，較有利於受刑人，自應依刑法第二
    條第一項前段，適用修正前刑法第四十一條第一項前段規定
    ，諭知被告所處有期徒刑易科罰金之折算標準。
據上論斷，應依刑事訴訟法第第二百七十三條之一第一項、第二
百九十九條第一項前段，刑法第二條第一項前段、第三百三十九
條第一項、第三十條第一項前段、第二項、修正前刑法第四十一
條第一項前段，刑法施行法第一條之一第二項前段，修正前罰金
罰鍰提高標準條例第二條，現行法規所定貨幣單位折算新臺幣條
例第二條，判決如主文。
本案經檢察官侯少卿到庭執行職務。
中　　華　　民　　國　　96　　年　　1 　　月　　31　　日
　　　　　　　　　刑事第一庭    法　官　林春鈴
以上正本證明與原本無異。
如不服本判決，應於判決送達後10日內，向本院提出上訴狀。
　　　　　　　　　　　　　　　　書記官　羅欣宜
中　　華　　民　　國　　96　　年　　1 　　月　　31　　日
附錄論罪科刑依據之法條：
中華民國刑法第339條
意圖為自己或第三人不法之所有，以詐術使人將本人或第三人之
物交付者，處5年以下有期徒刑、拘役或科或併科1千元以下罰金
。
以前項方法得財產上不法之利益或使第三人得之者，亦同。
前二項之未遂犯罰之。
